臺灣臺北地方法院刑事判決　　　　九十六年度訴字第八三五號
公　訴　人　臺灣臺北地方法院檢察署檢察官
被　　　告　丙○○
指定辯護人　本院公設辯護人張寅煥
　　　　　　本院公設辯護人甲○○
上列被告因違反毒品危害防制條例案件，經檢察官提起公訴（九
十六年度偵續字第二八五號），本院判決如下：
    主  文
丙○○無罪。
    理  由
一、公訴意旨略以：被告丙○○明知海洛因為毒品危害防制條例
    第二條第一項所規定之第一級毒品，依法不得販賣，竟基於
    意圖營利之概括犯意，自民國九十五年三月間起至同年六月
    間某日止，連續多次在臺北市○○路、市○○道口及忠孝復
    興捷運站旁，以新臺幣（下同）一千元至三千元不等之代價
    ，販賣數量不詳之第一級毒品海洛因予乙○○。其中並曾於
    同年五月間某日，在上述忠孝復興捷運站旁，販賣價值約三
    千元之第一級毒品海洛因予乙○○及戊○○。因認被告涉犯
    毒品危害防制條例第四條第一項販賣第一級毒品罪嫌云云。
二、按犯罪事實應依證據認定之，無證據不得認定犯罪事實，刑
    事訴訟法第一百五十四條第二項定有明文。此所謂認定犯罪
    事實之證據，無論其為直接或間接證據，均須達於通常一般
    人均不致有所懷疑，而得確信其為真實之程度，始得據為有
    罪之認定，若其關於被告是否犯罪之證明未能達此程度，而
    有合理性懷疑之存在，致使無法形成有罪之確信，根據「罪
    證有疑、利於被告」之證據法則，即不得遽為不利被告之認
    定（最高法院二十九年上字第三一○五號、四十年臺上字第
    八六號、七十六年臺上字第四九八六號判例參照）。
三、公訴人認被告丙○○涉犯毒品危害防制條例第四條第一項販
    賣第一級毒品罪嫌，無非係以證人乙○○、戊○○之證述、
    臺灣臺北地方法院檢察署九十五年度毒偵字第一六六九號檢
    察官不起訴處分書、九十五年度毒偵字第一七三二號檢察官
    起訴書為其論據。訊據被告堅詞否認有何公訴人所指販賣第
    一級毒品犯行，辯稱：乙○○、戊○○係挾怨報復，伊並無
    販賣海洛因等語。
四、經查：
  (一)證人乙○○於本院審理時固證稱：我大約自九十五年三、四
    月間開始向被告購買海洛因，最後一次大約是七月，有一段
    時間是天天向被告購買，我與被告都是以電話聯繫，有時被
    告打電話給我，有時是我打電話給被告，我是以○‧一公克
    一千元之價格向被告購買，每次購買一千元至三千元不等，
    交付毒品之地點在市○○道與大安路口、忠孝東路、被告大
    直住處、景美市場、萬華等地，戊○○知道被告有賣海洛因
    給我，因為戊○○曾經跟我合資向被告購買海洛因，我會認
    識戊○○是因為戊○○也向被告購買毒品，後來聯絡不上被
    告，才改向其他人購買云云（見本院卷第五十二頁反面至第
    五十三頁、第五十五頁反面至第五十六頁）。證人戊○○於
    偵查中，雖亦附和其詞結證以：我曾與乙○○於九十五年五
    月間，在ＳＯＧＯ百貨公司附近之捷運站，向被告購買過毒
    品，價格約三、四千元云云（見臺灣臺北地方法院檢察署九
    十六年度偵續字第二八五號偵查卷第二十三頁）。
  (二)惟經辯護人於本院審理行交互詰問時，質之證人乙○○以：
    「你剛才說你差不多在三、四月至六、七月跟被告買毒品，
    那段期間還有無跟其他人買海洛因？」答稱：「只有跟被告
    。」繼質以：「這幾個月差不多跟被告買過幾次毒品？」答
    稱：「幾乎每天買，算起來超過一百次。」續質以：「你是
    否記得你在警察局筆錄內說你跟被告買過十幾次，當時為何
    說十幾次？」竟答稱：「當時應該說錯，當時是為了給警察
    一個交代。」再質以：「你說超過一百次，每次跟他成交的
    金額有多少？」答稱：「至少一千元。」復質以：「每次一
    千元，超過一百次，總共多少錢？」答稱：「十萬元。」再
    質以：「你之前在警詢筆錄說你差不多跟被告買三萬多元的
    毒品？」竟答稱：「當時我沒有詳細計算，現在詳細計算」
    云云，是證人乙○○對於其向被告購買毒品之數量及金額，
    前後證述差異極大，就該歧異之處，又無法提出合理解釋，
    其證詞顯有瑕疵，已難盡信。況且，果若證人乙○○所言，
    其於九十五年三、四月至六、七月，長達數月以近乎每日之
    高頻率，且僅向被告以電話聯繫購買海洛因，則其對於被告
    之電話號碼當知之甚稔，縱被告經常更換電話號碼，應亦能
    陳述一、二，然其於本院審理時僅能以「忘記了」一語搪塞
    （見本院卷第五十三頁），是證人乙○○上開證言是否真實
    可信，並非無疑。
  (三)證人戊○○於本院審理時復結證：我並未向被告購買過毒品
    ，我在偵查中所述向被告購買毒品之時間、地點及價格都是
    假的，當時係因我與乙○○都在臺灣臺北監獄十六工，乙○○於偵查中開庭回去後跟我說他向被告拿毒品，被告報警抓
    他，當時我聽了很氣，覺得被告很可惡，而且因為搶奪案，
    被告不但欠我錢，還毆打我，有結一點仇怨，乙○○就跟我
    說我們兩個人一起咬被告販毒，乙○○也有大概告訴我他向
    檢察官陳述向被告購買毒品之次數、價格等內容等語（見本
    院卷第五十七頁反面至第六十頁），且經檢察官於本院審理
    進行詰問時一再告知偽證罪係重罪，戊○○仍如是證述（見
    本院卷第五十八頁）。
  (四)佐以乙○○確曾告知戊○○，其因施用毒品，於九十五年七
    月十七日為臺北市政府警察局大安分局丁○○○○○帶回警
    局，但其當日係與被告在一起，周欽煌僅帶其回警局，故其
    懷疑係遭被告檢舉等情，此據證人乙○○證述在卷（見本院
    卷第五十五頁反面），核與證人即承辦本案之臺北市政府警
    察局大安分局丁○○○○○於本院審理時證陳：九十五年七
    月十七日上午十點多，我們因為調查搶奪案，而到被告通北
    街住處查訪，並至警局製作筆錄，且對被告採尿，因為被告
    並非現行犯，所以我們在報告長官後，就讓被告離去，當時
    被告不承認有施用毒品，我只是個人懷疑，我在被告離去前
    跟被告說，如果知道何人販賣毒品，要向我們提供毒品來源
    ，後來在當天晚上，被告臨時到警局找我，說乙○○有在賣
    毒品，他與乙○○約在龍山寺捷運站見面，說要帶我們去找
    乙○○，我就和另一個同事謝宏勳一起去，因為我們不認識
    乙○○，被告告訴我們乙○○是哪一個人後，就過去跟乙○○講話，我們也立刻靠過去，當時在乙○○及被告身上並未
    查獲任何毒品，後來我們經乙○○同意帶他回警局採尿，當
    時乙○○於警詢時表示他曾經向被告購買毒品，但是不知道
    被告之真實姓名、年籍、電話，他有點意氣用事，好像認為
    是被告害他的等情相符（見本院卷第六十一頁至第六十四頁
    ），足見證人乙○○確因懷疑遭被告檢舉而與被告結怨。
  (五)再參以證人乙○○於本院審理時證述：其與戊○○自九十六
    年一月四日起至同年六月止，均在臺灣臺北監獄十六工等語
    （見本院卷第五十七頁），而戊○○曾與被告共犯二件搶奪
    案，此亦有臺灣臺北地方法院檢察署九十五年度偵字第一二
    六七一號、第一四六七六號檢察官起訴書在卷可稽（見同上
    偵查卷第十五頁至第十九頁），是證人乙○○、戊○○與被
    告間既有宿怨，其等於偵查中又係先後於同年五月八日、同
    年月十一日至臺灣臺北地方法院檢察署作證，斯時二人於臺
    灣臺北監獄復在同一工廠之情況下，乙○○要求戊○○指證
    被告販毒，並於戊○○出庭前先告知其向檢察官陳述之內容
    以串證，非無可能。綜上各情，足認證人戊○○於本院審理
    時證稱其係因出於怨隙始於偵查中指證被告販毒一節，應屬
    實情。
  (六)此外，公訴人所舉臺灣臺北地方法院檢察署九十五年度毒偵
    字第一六六九號不起訴處分書、九十五年度毒偵字第一七三
    二號起訴書，僅能證明乙○○施用海洛因，尚無法遽予推論
    其所施用之海洛因係向被告購得。本案復未扣得任何毒品，
    或販賣毒品需用之分裝袋、磅秤、帳冊、通訊錄及販賣毒品
    所得等其他佐證，本院自難徒憑證人乙○○前開顯有瑕疵，
    且有挾怨報復之嫌，復乏其他旁證可佐之證詞，遽為不利於
    被告之認定。
  (七)綜上所述，公訴人所舉事證不足以證明被告有販賣第一級毒
    品之行為，此外，復查無其他積極證據足證被告有販賣第一
    級毒品之犯行，揆諸前揭規定及說明，自應為被告無罪之諭
    知。
五、至於乙○○、戊○○指證被告販賣第一級毒品，是否涉及誣
    告罪、偽證罪，應由檢察官另行偵辦，併此敘明。
據上論斷，應依刑事訴訟法第三百零一條第一項，判決如主文。
本案經檢察官戴文亮到庭執行職務
中　　華　　民　　國　九十六　年　　七　  月　二十五  日
　                        臺灣臺灣地方法院刑事第十四庭
                              審判長法  官  宋松璟
                                    法  官  劉煌基
                                    法  官  孫萍萍
以上正本證明與原本無異。
如不服本判決，應於判決送達後十日內，向本院提出上訴狀。
                                    書記官  張汝琪
中　　華　　民　　國　九十六　年　　七　  月　二十五  日
